【裁判字號】    96,重上,185
【裁判日期】    990326
【裁判案由】    塗銷所有權登記
【裁判全文】
臺灣高等法院民事裁定                 96年度重上字第185號
抗  告  人  甲○○
訴訟代理人  張玉希律師
抗告人因與相對人丁○○等間塗銷所有權登記事件，對於本院中
華民國98年3月25日所為裁定提起抗告，本院裁定如下：
    主  文
本院民國九十八年三月二十五日所為裁定撤銷。
    理  由
一、按訴之變更或追加，其變更或追加後訴訟標的之價額超過原
    訴訟標的之價額者，就其超過部分補徵裁判費。於第二審為
    訴之變更、追加或依第五十四條規定起訴者，其裁判費之徵
    收，依前條第三項規定，並準用前項規定徵收之。提起反訴
    應徵收裁判費者，亦同。民事訴訟法第77條之15第3項、第
    77條之16第2項分別定有明文。又按提起抗告，除別有規定
    外，應向為裁定之原法院或原審判長所屬法院提出抗告狀為
    之。原法院或審判長認抗告為有理由者，應撤銷或變更原裁
    定，同法第488條第1項、第490條第1項亦分別定有明文。
二、抗告意旨以：所謂訴訟標的價額恆定原則，係指訴訟標的之
    價額，以起訴當時之價額為準，不因嗣後情事變更而有所影
    響，若原告於訴之聲明有撤回、變更、追加之情形前，法院
    已為訴訟標的價額之核定者，依訴訟標的價額恆定原則，依
    法即不得為變更訴訟標的核定之裁定。伊所以為訴之變更，
    係因相對人將系爭建物及土地應有部分，全部出售他人並辦
    理所有權登記之故，該房地之價值並不因相對人自行出賣並
    辦理所有權移轉登記後有所變更，原裁定於起訴後再行核定
    訴訟標的金額為新臺幣（下同）162,499,536元，並計算二
    審時應繳裁判費2,059,875元，除與訴訟標的價額恆定原則
    不符，爰請求廢棄等語。
三、查原裁定係以抗告人變更後之上訴聲明為「(一)原判決廢棄。
    (二)被上訴人乙○○應給付上訴人49,221,022元及自97年4月
    16日起至清償日止按年息5％計算之利息。(三)被上訴人乙○
    ○應給付上訴人8,372,550元及自上訴人第一審起訴狀繕本
    送達被上訴人乙○○翌日起至清償日止，按年息5％計算之
    利息；另被上訴人乙○○應自94年5月23日起至97年4月16日
    止，按月給付上訴人139,543元及自97年7月26日起至清償日
    止按年息5％計算之利息。(四)被上訴人丙○○應給付上訴人
    50,111,938元及自97年7月26日起至清償日止按年息5％計算
    之利息。(五)被上訴人丙○○應給付上訴人8,482,850元及自
    上訴人第一審起訴狀繕本送達被上訴人丙○○之翌日起至清
    償日止，按年息5％計算之利息；另被上訴人丙○○應自94
    年5月23日起至97年4月16日止，按月給付上訴人146,753元
    及自97年7月26日起至清償日止按年息5％計算之利息。(六)被
    上訴人丁○○應給付上訴人63,166,576元，及自97年7月26
    日至清償日止按年息5％計算之利息。(七)被上訴人丁○○應
    給付上訴人11,169,075元及自上訴人第一審起訴狀繕本送達
    被上訴人丁○○之翌日起至清償日止，按年息5％計算之利
    息；另被上訴人丁○○應自94年5月23日起至97年5月19日止
    ，按月給付上訴人186,151元，及自97年7月26日起至清償日
    止按年息5％計算之利息」（本審卷(三)第8、9頁）。而抗告
    人為上訴聲明之變更，係相對人丁○○等將抗告人原請求塗
    銷之臺北市○○區○○段2小段26-1地號上訴人持分權利範
    圍21000分之4022之土地及坐落其上門牌號碼臺北市○○區
    ○○路3段165巷14弄6號、6號之1、6號之2、6號之3、6號之
    4、6號之5、6號2樓之1、6號2樓之2、6號2樓之3、6號3樓之
    1、6號3樓之2、6號3樓之3、6號3樓之4、6號6樓、6號（地
    下室）、4樓之6、5樓之3、6號5樓之8、6號5樓之4等建物，
    全部出售予他人並辦理所有權移轉登記，此有土地及建物登
    記謄本可稽（本審卷(二)第113至231頁），因此情事變更，乃
    變更上訴之聲明請求損害賠償，兩造爭執之標的自始即為系
    爭房地，抗告人起訴之利益即系爭房地之價值，依訴訟標的
    價額恆定，無庸再為訴訟標的標額之核定，本院98年3月25
    日命抗告人補繳第二審裁判費1,544,895元，自有未合，抗
    告人對原裁定提起抗告，求予廢棄，原裁定既有不當，依首
    揭規定，應予撤銷，爰裁定如主文。
中    華    民    國    99    年    3     月    26    日
                    民事第三庭
                        審判長法  官  林敬修
                              法  官  張靜女
                              法  官  吳青蓉
正本係照原本作成。
如不服本裁定，應於收受送達後10日內向本院提出抗告狀，並應
繳納抗告費新台幣１千元。
中    華    民    國    99    年    3     月    30    日
                              書記官  吳碧玲

司法院資訊處製作；財團法人民間司法改革基金會備份。
